【裁判字號】    90,訴,1042
【裁判日期】    901211
【裁判案由】    服務標章
【裁判全文】
臺北高等行政法院判決                            九十年度訴字第一○四二號
                              .
  原      告  陳英卿即台北市私立小牛津兒童托育中心
  被      告  經濟部智慧財產局
  代  表  人  陳明邦（局長）
  訴訟代理人  乙○○
              甲○○
右當事人間因服務標章事件，原告不服經濟部中華民國九十年一月五日經（九○）訴
字第○九○○六三○○五二○號訴願決定，提起行政訴訟，本院判決如左：
      主  文
原告之訴駁回。
訴訟費用由原告負擔。
      事  實
一、事實概要：
    緣原告於民國（下同）八十八年十二月七日以「Oxford」聯合服務標章圖樣，指
    定使用於商標法施行細則第四十九條所定商品及服務分類表第四十一類之知識或
    技術方面之傳授，對個人之技術、技能與學術等能力程度作甄別及檢定，舉辦各
    種講座等服務（下稱系爭服務標章，如附圖所示），向被告申請註冊，經被告審
    查，認系爭服務標章圖樣上之「Oxford」係英國南部的都市，亦為設立於該地之
    著名牛津大學英文名稱特取部分，以之作為服務標章指定使用於與教育有關之「
    知識或技術方面之傳授‧‧‧」等服務，有使消費者誤認本件服務之提供與該大
    學有關之虞，應不予註冊，乃於八十九年十月十九日以聯合服務標章核駁第00
    00000號審定書給予核駁之處分。原告不服，主張系爭服務標章係使用於台
    北市十二歲以下之兒童托育及托兒服務，而牛津大學之教育對象係十八歲以上之
    青年，其使用性質有別等理由，提起訴願，遭決定駁回，遂向本院提起行政訴訟
    。
二、訴之聲明：
    (一)原告聲明：
      1.訴願決定及原處分均撤銷。
      2.請命被告對系爭服務標章為准予註冊申請之處分。
    (二)被告聲明：如主文所示。
三、兩造之爭點：
    原告主張其系爭服務標章，係使用於台北市十二歲以下之兒童托育及托兒服務，
    與英國牛津大學之教育對象係十八歲以上青年，使用性質顯然有別，公眾無誤認
    誤信之虞，被告卻否准其註冊申請，顯有違誤，是否可採？
    (一)原告主張之理由：
      1.查系爭服務標章圖樣之英文字母「Oxford」乃取自正商標圖樣「 Little Ox
        ford」服務標章中之特許部分，商標類別為商標法施行細則第四十九條第四
        十一類，服務名稱為語文、知識或技術方面之傳授，對個人之技術、技能與
        學術等能力程度作甄別及檢定，舉辦各種講座等，此有正商標服務標章註冊
        證書影本附卷可稽。
      2.被告核駁理由為系爭服務標章圖樣係英國著名牛津大學英文名稱特取部分，
        有使消費者誤認之嫌。惟查系爭服務標章圖樣之英文字母乃取自被告核准之
        正商標「 Little Oxford」圖樣之部分文字，為何會有誤認之虞。
      3.又商標法明文規定，商標為個案審查原則，不得以本身以外之其他註冊事件
        作為判斷基礎。然而，聯合商標之共同體即係正商標，如被告以其他事件為
        理由（如小哈佛的核駁案），致系爭服務標章無法核准定案，則已然違反商
        標法之「商標個案審查原則」。
      4.末者，「牛津」為原告補習班設立登記名稱，而系爭服務標章圖樣之英文字
        母「Oxford」係「牛津」之英譯稱呼，且僅使用於台北市十二歲以下之兒童
        托育及托兒服務，相較於英國牛津大學教育對象係十八歲以上之青年，使用
        性質有別，公眾無誤認誤信之虞，併此敘及。
    (二)被告主張之理由：
      查本件原告申請註冊之系爭服務標章圖樣僅由「Oxford」一個英文單字組成，
      該字係英國南部著名城市名稱，亦為設立於該地之著名牛津大學英文名稱特取
      部分，以之作為服務標章，指定使用於與教育有關之「知識或技術方面之傳授
      ，對個人之技術、技能與學術等能力程度作甄別及檢定，舉辦各種講座」服務
      ，有使消費者誤認系爭服務標章指定服務之提供係與該大學合作或與該大學有
      關之虞，故有商標法第七十七條準用同法第三十七條第六款之適用。至原告稱
      其營業係依據兒童福利法暨補習教育法規定設立，而服務標章之審查係依據商
      標法之規定，與前述二種法規無涉。又所稱系爭服務標章圖樣係取自「台北市
      私立牛津語文短期補習班陳英卿」之註冊第一○八八二八號「小牛津LITTLEOX
      FORD」服務標章圖樣中之「Oxford」一字，然兩件標章之圖樣內容尚有不同，
      且基於商標個案審查原則，亦不得執為本件應准註冊之論據。而原告立案名稱
      或系爭服務標章圖樣，雖未載明為英國牛津大學字樣，惟依前開法條之規定，
      系爭服務標章圖樣有使消費者對服務提供主體產生與牛津大學有關之聯想為已
      足，毋庸明文標示「牛津大學」字樣。是被告依法核駁其註冊之申請，並無不
      合。
      理  由
一、按服務標章圖樣有使公眾誤認誤信其營業之性質、品質或來源地之虞者。不得申
    請註冊，為商標法第七十七條準用同法第三十七條第六款所明定。
二、本件原告於八十八年十二月七日以系爭服務標章申請註冊，經被告依商標法第七
    十七條準用同法第三十六條第六款規定予以核駁，原告不服，提起訴願，亦遭決
    定駁回，復起訴主張其系爭服務標章，係使用於台北市十二歲以下之兒童托育及
    托兒服務，與英國牛津大學之教育對象係十八歲以上青年，使用性質顯然有別，
    公眾無誤認誤信之虞，被告卻否准其註冊申請，顯有違誤，詳如其事實欄所載理
    由等語。查原告申請註冊之系爭「Oxford」服務標章圖樣，係單純由一個英文單
    字「Oxford」組成，該字係英國南部著名城市名稱，亦為設立於該地之著名牛津
    大學英文名稱特取部分，以之作為服務標章，指定使用於與教育有關之「知識或
    技術方面之傳授，對個人之技術、技能與學術等能力程度作甄別及檢定，舉辦各
    種講座」等服務，客觀上有使消費者誤認本件指定服務之提供係與該大學合作或
    與該大學有關之虞，洵堪認定，自有首揭法條之適用，從而被告所為核駁之處分
    ，自無不合。
三至於原告訴稱：系爭服務標章圖樣係取自「台北市私立牛津語文短期補習班陳英卿
  」經核准註冊第一○八八二八號「小牛津LITTLEOXFORD」服務標章中之「Oxford」
  一字，應不生誤認之虞乙節。惟查原告所舉案例與系爭服務標章圖樣內容尚有不同
  ，且基於商標個案審查原則，自不得執為本件亦應准其註冊之論據，原告之主張，
  不足採信。
四綜上說明，本件被告核駁原告系爭服務標章申請註冊之處分，核無違誤，訴願決定
  予以維持原處分，亦無不合，原告起訴意旨，難謂為有理由，應予駁回。原告撤銷
  訴訟既應駁回，則其提起課予義務訴訟，請求命被告准予系爭服務標章註冊之處分
  ，亦不應准許，應併駁回。
五據上論結，本件原告之訴為無理由，依行政訴訟法第九十八條第三項前段，判決如
  主文。
中    華    民    國      九十      年    十二        月      十一      日
                            臺 北 高 等 行 政 法 院  第 二 庭
                                           審 判 長  法    官  王立杰
                                                     法    官  陳雅香
                                                     法    官  黃本仁
右為正本係照原本作成。
如不服本判決，應於送達後二十日內，向本院提出上訴狀並表明上訴理由，如於本判
決宣示後送達前提起上訴者，應於判決送達後二十日內補提上訴理由書（須按他造人
數附繕本）。
中    華    民    國      九十      年    十二        月      十二      日
                                                     書 記 官  姚國華


司法院資訊處製作；財團法人民間司法改革基金會備份。
